臺灣臺中地方法院刑事判決　
111年度訴字第253號
公  訴  人  臺灣臺中地方檢察署檢察官
被      告  陳德全



                    （另案於法務部○○○○○○○○強制戒治中）
上列被告因違反毒品危害防制條例案件，檢察官提起公訴（110
年度偵字第33379號），本院合議庭裁定由受命法官獨任進行簡
式審判程序，判決如下：
    主    文
陳德全持有第一級毒品純質淨重十公克以上，處有期徒刑壹年參
月。扣案如附表所示之物均沒收銷燬之。
    犯罪事實
一、陳德全明知海洛因為毒品危害防制條例第2條第2項第1款規
    定之第一級毒品，不得非法持有純質淨重10公克以上，竟基
    於持有第一級毒品純質淨重10公克以上之犯意，於民國110
    年9月27日晚上某時許，在彰化縣溪湖鎮某統一便利超商附
    近，以新臺幣（下同）8萬元之代價，向真實姓名年籍不詳
    綽號「阿陸」之成年男子購得如附表所示第一級毒品海洛因
    （純質淨重合計22.33公克），為供己施用而持有之（施用
    第一級毒品部分業經檢察官簽結），並隨即駕車前往臺中市
    區。嗣於110年9月28日上午3時10分許，在臺中市○○區○○路0
    00號前，因另案通緝為警緝獲，經其同意搜索後，扣得如附
    表所示第一級毒品海洛因，始查悉上情。
二、案經臺中市政府警察局烏日分局報告臺灣臺中地方檢察署檢
    察官偵查起訴。
    理    由
一、本案被告陳德全所犯為死刑、無期徒刑、最輕本刑為3 年以
    上有期徒刑以外之罪，其於準備程序就前揭被訴事實為有罪
    之陳述，經受命法官告知簡式審判程序之旨，並聽取其與公
    訴人之意見後，本院認無不得或不宜改依簡式審判程序進行
    之處，爰依刑事訴訟法第273條之1第1項、第284條之1規定
    ，裁定本案由受命法官獨任進行簡式審判程序，合先敘明。
二、認定犯罪事實所憑證據及理由
　㈠上開犯罪事實，業經被告於警詢、偵訊及本院審理時，均坦
    承不諱（見偵卷第53至56、99至105、151至153頁、本院卷
    第156頁），且有如附表所示之物扣案可佐，並有查獲現場
    及扣案物品照片5張、法務部調查局濫用藥物實驗室110年10
    月8日調科壹字第11023011750號鑑定書、行動電話採證照片
    2張在卷可稽（見偵卷第67、68頁、核交字卷第13、21、29
    頁）；又扣案如附表所示之物，經鑑定為第一級毒品海洛因
    ，純度55.01%，純質淨重合計22.33公克等情，有法務部調
    查局濫用藥物實驗室110年10月8日調科壹字第11023011750
    號鑑定書1份附卷可參（見核交字卷第13頁），足認被告之
    自白與上開事證相符，堪以採信。
　㈡查被告於本院審理時供稱：其自80幾年即開始施用毒品，故
    其對於毒品之耐受性較高。其購買上開數量毒品係因如此較
    為划算等語（見本院卷第156頁），且有臺灣高等法院被告
    前案紀錄表在卷可參（見本院卷第117至135頁），足徵被告
    確有施用第一級毒品海洛因之惡習；另參以海洛因之最低致
    死劑量為200毫克，若單次施用超過該劑量，即有致命之可
    能，惟久用成癮者會產生耐藥性，其程度依個人體質、使用
    頻率與接觸時間之長短等因素而異，可使其致死劑量增至數
    倍或10倍以上等節，有行政院衛生管制藥品管理局95年2月1
    6日管檢字第0950001413號函、95年2月22日管檢字第095000
    1649號函各1份在卷足佐（見本院卷第113至116頁），核與
    被告上開供述情節相符，是被告所述堪以採信。基此，可徵
    被告係為圖供自己施用而持有上開數量第一級毒品海洛因，
    尚難以被告持有第一級毒品海洛因數量非少，即推認被告有
    販賣之意圖，附此敘明。
　㈢綜上所述，本案事證明確，被告犯行堪以認定，應依法論科
    。
三、論罪科刑
  ㈠查海洛因係毒品危害防制條例第2條第2項第1款所定之第一級
    毒品，不得非法持有純質淨重10公克以上。核被告所為，係
    犯毒品危害防制條例第11條第3項之持有第一級毒品純質淨
    重10公克以上罪。
  ㈡我國刑法採刑罰與保安處分雙軌制，是若被告初次施用毒品
    並同時持有逾法定數量毒品時，由於觀察勒戒、強制戒治性
    質上係屬保安處分，與刑罰性質不同，故針對同一犯行併予
    諭知刑罰及保安處分者自無不可（例如對竊盜慣犯同時宣告
    強制工作），且此時持有逾法定數量毒品行為之不法內涵已
    非嗣經不起訴處分之施用毒品行為所得涵蓋，故法院除應就
    被告所為論以持有逾法定數量毒品罪刑外，另應就施用毒品
    犯行部分裁定令入勒戒處所施以觀察勒戒，此亦為刑罰與保
    安處分雙軌制之使然，並無違反一事不二罰原則（最高法院
     107年度台上字第3919號判決意旨參照）。查被告因另案施
    用第一級毒品案件，經臺灣高雄地方法院109年度毒聲字第3
    54號裁定應送勒戒處所觀察、勒戒，因有繼續施用毒品之傾
    向，經臺灣高雄地方法院110年度毒聲字第1277號裁定令入
    戒治處所施以強制戒治；被告施用本案所持有第一級毒品海
    洛因案件，因其施用期間係在前案執行觀察、勒戒前，而為
    前案之觀察、勒戒效力所及，業經檢察官予以簽結等情，有
    上開裁定影本、臺灣高等法院被告前案紀錄表各1份在卷可
    稽（見本院卷第49至56、117至135頁）。揆諸上開說明，觀
    察、勒戒與強制戒治，性質上均屬保安處分，而被告本案所
    犯之罪，法定刑較施用第一級毒品重，其不法內涵已非施用
    毒品行為所得涵蓋，本案就被告持有第一級毒品純質淨重10
    公克以上之行為予以論罪科刑，並無違反一事不二罰原則，
    附此敘明。
  ㈢按毒品危害防制條例第17條第1 項所謂「供出毒品來源，因
    而查獲其他正犯或共犯者，減輕或免除其刑」，係指具體提
    供毒品來源之資訊，使具有調查或偵查犯罪職權之公務員知
    悉而對之發動調查或偵查，並據以破獲毒品來源之人及其犯
    行而言（最高法院110年台上字第2936號判決意旨參照）。
    被告雖於偵訊時供稱：扣案如附表所示第一級毒品海洛因之
    來源為綽號「阿陸」等語（見偵卷第101頁），然本案並未
    因被告之供述而查獲上開毒品來源即綽號「阿陸」之具體事
    實及相關事證等情，有臺中市政府警察局烏日分局111年2月
    22日中市警烏分偵字第1110009873號函、臺灣臺中地方檢察
    署111年2月22日中檢謀恭110偵33379字第1119019263號函各
    1份附卷可憑（見本院卷第91、95頁），揆諸上開說明，自
    無從依毒品危害防制條例第17條第1項規定減輕或免除其刑
    ，附此敘明。
  ㈣爰以行為人之責任為基礎，考量被告為心智成熟之成年人，
    且正值壯年，明知國家禁止人民非法持有第一級毒品純質淨
    重達法定數量以上，且上開毒品具有成癮性，戒除不易，並
    戕害個人身心健康、危害社會治安，竟為圖自己施用毒品，
    持有前開數量之第一級毒品，犯罪所生危害程度非輕；惟考
    量被告持有期間尚短、坦承犯行之犯後態度，兼衡被告智識
    程度、生活狀況（詳見本院卷第156頁）等一切情狀，量處
    如主文所示之刑。
四、沒收
　　按查獲之第一級、第二級毒品及專供製造或施用第一級、第
    二級毒品之器具，不問屬於犯罪行為人與否，均沒收銷燬之
    ，毒品危害防制條例第18條第1項前段定有明文。扣案如附
    表所示之物，經送驗結果均含有第一級毒品海洛因成分乙節
    ，已如前述，應依毒品危害防制條例第18條第1項前段規定
    ，不問屬於犯罪行為人與否，均宣告沒收銷燬之。又裝放上
    開第一級毒品之包裝袋共2只，因包覆毒品而與其上所殘留
    之毒品有難以析離之情，且無析離之實益與必要，應俱視同
    毒品，一併沒收銷燬之；至送驗耗損部分之毒品因已滅失，
    爰不另諭知沒收銷燬。
據上論斷，應依刑事訴訟法第273條之1第1項、第299條第1項前
段，毒品危害防制條例第11條第3項、第18條第1項前段，刑法第
11條，判決如主文。
本案經檢察官白惠淑提起公訴，檢察官林卓儀到庭執行職務。
中　　華　　民　　國　　111 　年　　4 　　月　　20　　日
                  刑事第五庭  法　官  李怡真
以上正本證明與原本無異。
如不服本判決應於收受送達後20日內向本院提出上訴書狀，並應
敘述具體理由；其未敘述上訴理由者，應於上訴期間屆滿後20日
內向本院補提理由書（均須按他造當事人之人數附繕本）「切勿
逕送上級法院」。
　　　　                      書記官  林怡君
中　　華　　民　　國　　111 　年　　4 　　月　　21　　日
附錄本案論罪科刑法條全文：
毒品危害防制條例第11條
持有第一級毒品者，處3年以下有期徒刑、拘役或新臺幣30萬元
以下罰金。
持有第二級毒品者，處2年以下有期徒刑、拘役或新臺幣20萬元
以下罰金。
持有第一級毒品純質淨重十公克以上者，處1年以上7年以下有期
徒刑，得併科新臺幣1百萬元以下罰金。
持有第二級毒品純質淨重二十公克以上者，處6月以上5年以下有
期徒刑，得併科新臺幣70萬元以下罰金。
持有第三級毒品純質淨重五公克以上者，處2年以下有期徒刑，
得併科新臺幣20萬元以下罰金。
持有第四級毒品純質淨重五公克以上者，處1年以下有期徒刑，
得併科新臺幣10萬元以下罰金。
持有專供製造或施用第一級、第二級毒品之器具者，處1年以下
有期徒刑、拘役或新臺幣10萬元以下罰金。

附表：
編號 扣案物品名稱 鑑驗結果 備註 1 碎塊狀檢品1包（含包裝袋1只；毛重42.4公克） 第一級毒品海洛因，合計淨重40.60公克，驗餘淨重40.58公克，空包裝總重1.49公克，純度55.01%，純質淨重22.33公克。 法務部調查局濫用藥物實驗室110年10月8日調科壹字第11023011750號鑑定書（見核交字卷第13頁） 2 碎塊狀檢品1包（含包裝袋1只；毛重4公克）